【裁判字號】    97,交聲,1355
【裁判日期】    970926
【裁判案由】    違反道路交通管理處罰條例聲明異議
【裁判全文】
臺灣臺北地方法院交通事件裁定        97年度交聲字第1355號
原處分機關  交通部公路總局臺北區監理所板橋監理站
異  議  人
即受處分人  乙○○
上列異議人即受處分人因違反道路交通管理處罰條例案件，對於
交通部公路總局臺北區監理所板橋監理站於民國97年4月28日所
為之處分（原處分案號：板監裁字裁41-ABX801464號），聲明異
議，本院裁定如下：
    主  文
異議駁回。
    理  由
一、按汽車駕駛人，行經有燈光號誌管制之交岔路口闖紅燈者，
    處新臺幣（下同）1800元以上5400元以下罰鍰，道路交通管
    理處罰條例第53條第1項定有明文。次按汽車駕駛人有同條
    例第53條情形之一者，記違規點數3點，同條例第63條第1項
    第3款亦著有明文。再者，行為人有違反道路交通管理處罰
    條例之情形者，應填製舉發違反道路交通管理事件通知單，
    當場舉發者，應將該通知單填記後交付該行為人簽名或蓋章
    收受之，拒絕簽章者，並記明其事由，視為已收受，處理細
    則第11條第1項第1款亦規定甚明。
二、本件異議人即受處分人乙○○駕駛車牌號碼LLW-989號重型
    機車，於民國（以下同）91年11月8日下午15時15分許，由
    臺北市○○街紅燈左轉寧波西街行駛，經台北市政府警察局
    中正二分局員警，以受處分人有行經有燈光號誌管制之交岔
    路口闖紅燈之違規行為，依道路交通管理處罰條例第53條第
    1項當場攔停舉發，惟受處分人拒簽。嗣受處分人未於舉發
    通知單上所載之應到案日期即同年11月23日前到案，原處分
    機關乃於97年4月28日分別依前開條例第53條第1項、第63
    條第1項第3款之規定，裁處受處分人罰鍰新臺幣4500元，並
    記違規點數3點。
三、受處分人異議意旨略以：當時三元街為綠燈，伊係騎機車跟
    隨前面貨車前進，於其左轉寧波西街後才變成紅燈。又警員
    僅目睹其違規左轉，並無其他證據可資佐證。復本件裁處之
    時間與舉發時間相隔5年以上，時效業已消滅，且未經合法
    送達等語。
四、經查：
（一）本件受處分人並不否認於91年11月8日下午15時15分許有
      駕駛前開重型機車，行經台北市○○街與寧波西街口，並
      由三元街左轉寧波西街，且經警攔下開單之情形，此部分
      事實堪以認定。
（二）受處分人雖辯稱，其係於綠燈時要左轉，左轉的時候因為
      車子已經過去了，所以看不到當時的號誌，員警亦無其他
      證據可資佐證云云，惟依舉發員警甲○○到庭經具結後證
      稱「當時受處分人是從三元街紅燈左轉寧波西街，我當時
      可以目視的到」、「我們要確定是紅燈，才會舉發，以免
      爭議」等語明確。又道路交通管理處罰條例所列之違規事
      實，本質上為行政處分，係公務員基於職務上之權力，依
      法就特定之具體事件所為具公法上效果之單方行政行為，
      基於公務員為公法上行為具有公信力之原則，該行政行為
      當可被推定為真正，其據以依法處分之事實認定亦為正確
      無誤，本此公信原則，乃立法者賦予行政機關制定違反道
      路交通管理事件統一裁罰標準及處理細則，使執勤警員得
      當機處分以維護交通秩序、安全之行政目的，反之，若謂
      公務員一切行政行為均需預留證據以證其實，則國家行政
      勢必窒礙難行，據此，刑事訴訟法就關於犯罪證據有關之
      規定中，與屬行政秩序罰之交通違規裁罰本旨不合之部分
      ，自不在準用之列。是若無證據足資證明執勤員警之舉發
      有誤或有捏造事實違法取締之情事，則執勤警員本其維護
      交通秩序、安全職責所為之舉發，自應受到合法、正確之
      推定。從而受處分人既未能提出反面證據，證明其確無前
      述違規行為，尚難認其辯解為可採，是受處分人前揭之闖
      紅燈之違規行為堪予認定。
（三）按94年2月5日公布、95年2月5日施行之行政罰法第27條第
      1項、第2項雖規定：「行政罰之裁處權，因三年期間之經
      過而消滅。前項期間，自違反行政法上義務之行為終了時
      起算。但行為之結果發生在後者，自該結果發生時起算。
      」惟行政罰法施行前違反行政法上義務之行為應受處罰而
      未經裁處，於該法施行後裁處者，除第15條、第16條、第
      18條第2項、第20條及第22條規定外，均適用之；前項行
      政罰之裁處權時效，自該法施行之日起算。行政罰法第45
      條第1項、第2項亦有明文。查本件異議人於上開所示之違
      規時間，涉有前開所示之違規行為，而經警逕行舉發，乃
      是屬於行政罰法施行前違反行政法上義務之行為，而原處
      分機關於97年4月28日逕行裁決，係於行政罰法施行後3年
      內所為裁處，揆諸前揭行政罰法第45條第1項、第2項之規
      定，原處分未逾行政罰法第27條第1項、第2項所定之裁處
      權消滅期間，併此敘明。
五、綜上所述，受處分人乙○○確實有於前揭時地闖紅燈之違規
    行為明確。其雖拒絕簽名收受舉發通知單，惟依處理細則第
    11條第1項第1款，即違反道路交通管理處罰條例之行為人拒
    絕於舉發違反道路交通管理事件通知單上簽章，由舉發人員
    記明其事由者，視為已經收受之規定，應認本件受處分人已
    經收受該舉發通知單。法律又無舉發員警或裁罰機關應主動
    通知違規行為人到案陳述之規定，受處分人自不得以事後未
    曾收受舉發通知單為由，據為免罰或異議之依據。原處分機
    關依道路交通管理處罰條例第53條第1項、第63條第1項第3
    款、違反道路交通管理事件統一裁罰基準表之規定，裁處受
    處分人罰鍰新臺幣4500元，並記違規點數3點，核無違誤。
    異議人聲明異議，指摘原處分不當，為無理由，應予駁回。
據上論斷，應依道路交通案件處理辦法第19條，裁定如主文。
中    華    民    國    97    年    9     月    26    日
                              交通法庭法  官  沈君玲
以上正本證明與原本無異
如不服本裁定應於送達後5日內向本院提出抗告狀
                                      書記官  劉麗英
中    華    民    國    97    年    9     月    26    日


司法院資訊處製作；財團法人民間司法改革基金會備份。
